【裁判字號】    95,交抗,970
【裁判日期】    951219
【裁判案由】    違反道路交通管理處罰條例
【裁判全文】
臺灣高等法院交通事件裁定            95年度交抗字第970 號
抗  告  人
即受處分人  甲○○
上列抗告人即受處分人因違反道路交通管理處罰條例案件，不服
臺灣臺北地方法院，中華民國95年11月20日所為裁定（95年度交
聲更字第34號），提起抗告，本院裁定如下：
    主  文
抗告駁回。
    理  由
一、本件抗告人即受處分人甲○○於民國95年1月5日16時55分許
    ，駕駛車牌號碼CU-3757號自用小客車，行經台北市○○○
    路、濟南路口限速每小時50公里之路段時，為設置於該處之
    微電腦闖紅燈自動測速照相系統測得該車以時速66公里之速
    度超速行駛並拍照存證，經台北市政府警察局中正一分局交
    通分隊警員楊中儀採證後，以該車有「行車速限50公里，經
    測時速66公里，超速16公里未滿20公里」之情形，違反道路
    交通管理處罰條例第40條第1項規定而逕行開立臺北市政府
    警察局95年1月23日北市警交大字第A00000000號舉發違反道
    路交通管理事件通知單予以舉發，嗣受處分人於應到案日期
    95年2月22日前之同年月7日提出申訴，經原處分機關臺北市
    交通事件裁決所函請舉發機關臺北市政府警察局中正第一分
    局調查結果，仍認受處分人有上開違規行為，乃依據道路交
    通管理處罰條例第40條第1項、第63條第1項第1款及違反道
    路交通管理事件統一裁罰基準表之規定，於95年3月10日以
    北市裁二字第裁22-A00000000號裁決書裁處新臺幣1700元之
    罰鍰，並記違規點數1點等情，有臺北市交通事件裁決所違
    反道路交通管理事件北市裁二字第22-A00000000號裁決書、
    臺北市政府警察局北市警交大字第A00000000號舉發違反道
    路交通管理事件通知單、交通違規案件陳述書、臺北市政府
    警察局中正第一分局95年2月23日北市警中正一分交字第095
    31172800函各1件在卷可稽。
二、受處分人聲明異議意旨略以：執行公權力所使用之測定儀器
    須經過合法公證機構認證合格，且須在檢驗有效期限內使用
    方屬有效、合法。依聯邦法度量衡條款，一般儀器檢驗有效
    期限1年，少數是2年，較精密講究準確度者及使用頻率高者
    ，儀器校驗期是3個月，亦有1個月須校驗1次者，微電腦闖
    紅燈自動測速照相儀器至少應3個月定期檢驗1次，方屬有效
    。又依度量衡法第7條規定：辦理法定度量衡器檢定、檢查
    之機關（構）、團體，其使用之度量衡標準器應適時追溯檢
    校；因公務執行檢測用之度量衡器，亦同。舉發機關應提出
    本件測速設備認可證書及1年內維修紀錄，以證明該設備係
    經合法檢驗、校正程序下使用，始能令人信服。實則國內並
    無該等測速照相儀器之合法檢驗、校正機構，依雷射測速儀
    檢定檢查技術規範草案，雷射測速儀檢定合格有效期間為1
    年，然警察機關卻未依法訂定測速儀器檢驗有效期1年之法
    規及施行細則，供執法人員依循，乃屬非法取締。本件違規
    之測速儀器係92年8月認證，已逾2年之有效期限，不論是否
    故障，均須依度量衡法之規定送檢驗始能使用，否則違法使
    用所測得之數據即不足採信。為此聲明異議，請求撤銷原處
    分云云。
三、原法院裁定略以：受處分人駕駛上開自用小客車於95年1月
    5日16時55分許行經台北市○○○路、濟南路口限速每小時
    50公里之路段時，為設置於該處之微電腦闖紅燈自動測速照
    相系統測得該車以時速66公里之速度超速行駛一節，有卷附
    採證照片1張附卷可稽，且為受處分人所不爭執；惟辯稱本
    件微電腦闖紅燈自動測速照相系統未依度量衡法相關規定檢
    驗、校正，所測得之數據不足採信云云。然查本件違規路段
    所裝設之微電腦闖紅燈自動測速照相系統，係屬線圈感應式
    闖紅燈暨測速照相器，以感應線圈之距離對照通過線圈的時
    間，換算測得違規車輛當時所行駛之速率，經儀器電腦判讀
    後予以採證照相，並於採證照片中顯示出違規車輛所行駛之
    車道別（即採證照片右上角所示LS11，即為行駛於違規路段
    左側起第一車道之車輛）。而該微電腦闖紅燈自動測速照相
    系統係經原製造國瑞士電力及環境度量衡部門檢驗認可，其
    式樣認可證書並經駐瑞士台北文化經濟代表團驗證屬實，復
    經原審公證處認證，此有臺北市政府警察局交通警察大隊95
    年5月1日北市警交大執字第09531851000號函暨檢送式樣認
    可證書中文譯本各1份在卷可憑。又本件施測之微電腦闖紅
    燈自動測速照相系統保養維修情形，亦經臺北市政府警察局
    交通警察大隊以95年10月31日北市警交大執字第0953479750
    0號函覆稱：「目前本大隊所使用之該類照相設備均由各交
    通分隊指派專責人員使用保管，如發現損壞、故障情形立即
    招商修復，以確保設備之準確性，並維執法之嚴正」，並檢
    送該測速照相系統之交通監視設備維修紀錄單1紙，記載該
    儀器曾於93年5月21日、7月13日、9月8日、94年9月8日、95
    年3月7日、5月16日進行維修及一般例行保養檢查設定值有
    無錯誤，則本件舉發機關所使用之微電腦闖紅燈自動測速照
    相儀器，既經檢驗合格並按期維修保養，其於正常使用情況
    下所拍攝之測速照片復清晰紀錄異議人所駕駛車輛之違規日
    期為95年1月5日、時間為16時55分37秒、該路段最高速限為
    時速50公里、違規車輛之時速為66公里及行駛之車道別為LS
    11即左側起第一車道均甚明確，且無任何證據資料顯示該儀
    器所測得之數據有何失真情事，其準確度應屬可信。至於異
    議人所舉度量衡法第7條規定：「辦理法定度量衡器檢定、
    檢查之機關（構）、團體，其使用之度量衡標準器應適時追
    溯檢校；因公務執行檢測用之度量衡器，亦同」，而所謂「
    追溯檢校」其用詞定義依同法第2條第10款規定：「指經過
    連續之相互比對，使度量衡器之準確度與國際或國家度量衡
    標準維持一致之行為」，就本件微電腦闖紅燈自動測速照相
    系統是否依據度量衡法校檢一節，據經濟部標準檢驗局以95
    年11月15日經標四字第09500128270號函覆略以：微電腦闖
    紅燈自動測速照相系統，雖屬度量衡器裝置，惟目前國際上
    尚無該類度量衡器之相關檢測標準，故仍未將其納入應施檢
    定之法定度量衡器等語。是本件微電腦闖紅燈自動測速照相
    系統，縱因國際上尚無該類度量衡器之檢測標準，而未納入
    法定度量衡器施以檢定，然尚不得以此排除該項取締工具之
    使用或逕予否認該類儀器於正常使用情形下所取得之數據。
    末參以受處分人於原法院訊問時自承：當天伊駕車行經中山
    南路、濟南路口，看到後面有亮光，感覺好像被照相，伊看
    時速表是將近60公里等語（見臺灣臺北地方法院95年度交聲
    字第305號卷第29頁），是受處分人在上開速限時速50公里
    之路段超速行駛之違規行為，甚為明確，其徒以施測之微電
    腦闖紅燈自動測速照相系統未經檢定，所測得之數據不可採
    云云，聲明異議，殊無理由。因認原處分機關依道路交通管
    理處罰條例第40條第1項、第63條第1項第1款、違反道路交
    通管理事件統一裁罰基準及處理細則及違反道路交通管理事
    件統一裁罰基準表之規定，對受處分人裁處新臺幣1700元之
    罰鍰，並記違規點數1點，並無違誤或不當之處，而駁回受
    處分人之異議等語。
四、受處分人抗告意旨略以：系爭測速儀器於92年8月經過認證
    ，迄案發時早已逾2年有效期限，必須再送檢驗才能使用，
    否則違法使用所測數據自不足採信；況依95年10月31日臺北
    市政府警察局交通警察大隊函覆稱：該測速儀器曾於93年5
    月21日、7月13日、9月8日、94年9月8日、95年3月7日、5月
    16日進行維修及一般例行保養檢查設定值有無錯誤，顯示該
    儀器2年內經6次維護修理，足見該儀器故障率頗高，準確度
    失真缺乏公信力。再者，警方並未提出「追溯檢校」之比對
    檢驗校正紀錄，僅做一般例行保養及檢查速限50公里設定值
    有無錯誤而已，其自該儀器購入2年後既未依度量衡法第7條
    之規定送回原廠檢校後再送回使用，自屬非法取締，無法令
    人信服云云。
五、按行為後法律或自治條例有變更者，適用行政機關最初裁處
    時之法律或自治條例；但裁處前之法律或自治條例有利於受
    處罰者，適用最有利於受處罰者之規定，行政罰法第5條定
    有明文。本件受處分人甲○○行為後，道路交通管理處罰條
    例第40條第1項、第63條第1項第1款業於民國95年7月1日修
    正公布施行，比較修法前後對於駕駛人行車速度，超過規定
    最高時速之違規行為之罰則，均處汽車駕駛人新臺幣（下同
    ）1200元以上2400元以下罰鍰，並記違規點數1點而屬相同
    ，依行政罰法第5條規定，應適用行政機關最初裁處時之法
    律即修正前道路交通管理處罰條例第40條第1項、第63條第
    1項第1款規定論處，合先說明。次按汽車駕駛人，行車速度
    ，超過規定之最高時速者，處1200元以上2400元以下罰鍰，
    並記違規點數1點，修正前道路交通管理處罰條例第40條第
    1項、第63條第1項第1款分別定有明文。又按「辦理法定度
    量衡器檢定、檢查之機關（構）、團體，其使用之度量衡標
    準器應適時追溯檢校；因公務執行檢測用之度量衡器，亦同
    」，度量衡法第7條亦有明文規定。
六、經查，原法院既已就本件微電腦闖紅燈自動測速照相系統是
    否依據度量衡法校檢乙節，函詢主管機關經濟部標準檢驗局
    表示意見，並依臺北市政府警察局交通警察大隊檢送本件測
    速照相系統之式樣認可證書中文譯本及交通監視設備維修紀
    錄單，認本件微電腦闖紅燈自動測速照相儀器於正常使用並
    經檢驗合格及按期維修保養之情況下所測得之數據應屬可信
    ，復佐以受處分人於原法院訊問時自承：當天伊駕車行經中
    山南路、濟南路口，看到後面有亮光，感覺好像被照相，伊
    看時速表是將近60公里等語（見臺灣臺北地方法院95年度交
    聲字第305號卷第29頁），認定其在上開速限時速50公里之
    路段超速行駛之違規行為，甚為明確，自不容受處分人以本
    件微電腦闖紅燈自動測速照相系統未經追溯檢校，即否定該
    儀器於正常使用情形下所取得之數據。本件受處分人對其未
    違規超速乙節均無法提出足資證明之依據，且亦查無任何證
    據足資證明本件微電腦闖紅燈自動測速照相儀器所測得之數
    據有何失真之情事，則執勤員警依該數據所為之舉發，自應
    受到合法、正確之推定，從而，原處分機關以受處分人有前
    揭違規事實，依修正前道路交通管理處罰條例第40條第1項
    、第63條第1項第1款及違反道路交通管理事件統一裁罰基準
    表之規定，裁處新臺幣1700元之罰鍰，並記違規點數1點，
    核屬有據；原法院駁回其所提出之異議，自屬正確。受處分
    人猶以系爭測速儀器逾時未經檢校云云提起抗告，指摘原法
    院裁定不當，為無理由，應予駁回。
七、據上論斷，應依道路交通管理處罰條例第89條，道路交通案
    件處理辦法第26條，刑事訴訟法第412條，裁定如主文。
中    華    民    國    95    年    12    月    19    日
                      交通法庭審判長法  官  官有明
                                    法  官  陳世宗
                                    法  官  周盈文
以上正本證明與原本無異。
不得再抗告。
                                    書記官  余姿慧
中    華    民    國    95    年    12    月    19    日


司法院資訊處製作；財團法人民間司法改革基金會備份。
